臺灣高等法院臺南分院刑事判決
110年度上訴字第882號
上  訴  人  
即  被  告  黃明勝


上列上訴人因家暴傷害案件，不服臺灣臺南地方法院110年度訴
字第315號中華民國110年5月25日第一審判決（起訴案號：臺灣
臺南地方檢察署110年度偵字第2397號），提起上訴，本院判決
如下：
    主  文
上訴駁回。
    事  實
一、黃明勝係黃怡嘉之舅舅，2人間具有家庭暴力防治法第3條第
    4款所定之家庭成員關係。
　㈠緣黃怡嘉之母黃乃琴與黃明勝及其他兄弟姐妹間，因其等90
    餘歲高齡母親失智症狀就醫細節意見不合而生口角，黃怡嘉
    就此在通訊軟體群組上加以批評，黃明勝因而於民國109年1
    0月4日7時30分許，偕同姐姐黃芬芳前往黃怡嘉與黃乃琴位
    於臺南市○○區○○路○段000巷00弄00號之住處理論，黃芬芳與
    黃怡嘉發生口角，黃明勝見狀，竟基於傷害之犯意，當場出
    手以雙手掌推壓黃怡嘉之前胸1下，致黃怡嘉因而受有前胸
    壓痛之傷害。
　㈡黃怡嘉因對黃明勝前述行為不滿，乃於109年11月20日22時許
    ，前往黃明勝位於臺南市○○區○○路000巷000弄00號住處，以
    磚頭敲擊鐵門，要求其賠償醫藥費，黃明勝因此心生不滿，
    又基於傷害之犯意，持鋁製球棒毆打黃怡嘉身體多處，致黃
    怡嘉因而受有左側下背部挫傷、右肩、雙側上臂、前臂、左
    肘、雙側大腿、膝部、小腿挫傷、右側前臂、足部擦傷之傷
    害。
二、案經黃怡嘉訴由臺南市政府警察局第三分局移送臺灣臺南地
    方檢察署檢察官偵查起訴。
    理  由
壹、證據能力部分：
　　就本判決所引用之傳聞證據，本件當事人於本院準備程序時
    ，均明示同意有證據能力（本院卷第40-42頁），且於本院
    審理時，經逐一提示後，迄於言詞辯論終結前，未聲明異議
    ，本院認該些證據做成之過程、內容均具備任意性、合法性
    ，其陳述與本件待證事實具有關聯性，合於一般供述證據之
    採證基本條件，且證明力非明顯過低，以之作為證據，均屬
    適當，依刑事訴訟法第159條之5第1項規定，皆有證據能力
    。
貳、實體部分：
一、認定犯罪事實所憑之證據及理由
　㈠犯罪事實一㈠部分
　　訊據被告黃明勝固坦承於犯罪事實一㈠所示時、地，偕同其
    胞姐黃芬芳前往告訴人黃怡嘉位於上址住處理論，因而與告
    訴人發生口角爭執，在爭執中，其以手掌推告訴人前胸一下
    等事實，惟矢口否認有何傷害犯行，並辯稱：因為當時覺得
    告訴人作勢要打黃芬芳，為避免黃芬芳被打，故出手推告訴
    人肩膀前胸處一下，告訴人應該不會受傷等語。經查：
　1.被告為上述行為後，告訴人因其前胸遭被告以手掌推壓，遂
    前往衛生福利部台南醫院新化分院檢查，發現有前胸壓痛之
    傷害等情，經證人即告訴人黃怡嘉證述明確（警卷第16頁、
    偵卷第13至14頁），且有衛生福利部台南醫院新化分院109
    年10月4日受理家庭暴力事件驗傷診斷書1份在卷可按（警卷
    第19至20頁），告訴人因被告以手掌推壓前胸，造成前胸壓
    痛之事實，堪認為真實。
　2.被告雖以前詞為辯，惟查：
　⑴被告自承：因為告訴人作勢要打他阿姨，我要預備，不然被
    打怎麼辦，我就用手將告訴人推開，是推肩膀與前胸，推的
    力量有一定力道，我不知道會不會造成告訴人前胸壓傷等語
    （警卷第4頁、原審卷第53至63頁），此核與證人黃芬芳證
    稱：當天與被告前往告訴人住處理論，大家講話大、小聲，
    互相拉扯，我站在中間將被告與告訴人隔開，他們二人出手
    都被我化解，被告有用手推告訴人，應該是在肩膀部位等語
    （原審卷第64至66頁）等語相符；而證人即告訴人黃怡嘉亦
    證稱：當天早上我阿姨與被告到我家找我談，我回嘴爭執，
    被告便出手打我，用手或握拳捶我胸部，胸口很痛，當天就
    前往驗傷，診斷書上「前胸壓痛」是被告造成等語（偵卷第
    13至14頁）。依上開證人證述及被告陳述，在109年10月4日
    案發當時被告與告訴人間之爭執激烈，被告確有出手推告訴
    人前胸部位，以案發當時被告與告訴人間爭執激烈，雙方情
    緒均處於激動狀態，一般人在此情形下，通常未能考慮出手
    力道輕重，故被告在此情形下，以手推告訴人，力道應不輕
    ，其推告訴人前胸之行為，確實可能造成告訴人受傷，而對
    照上述驗傷診斷書記載告訴人受有「前胸壓痛」，此亦與被
    告推告訴人前胸所可能造成之傷害部位相符，堪認告訴人於
    109年10月4日所受上開傷勢確係被告推其前胸之傷害行為所
    致。
　⑵被告雖辯稱，伊認為告訴人作勢要打黃芬芳，為了「預防」
    告訴人出手打黃芬芳，因而以雙手掌推壓告訴人前胸處一下
    云云。然依證人黃芬芳前開證述，當時被告跟告訴人兩人「
    手一直比來比去，看起來要打架」，此與被告所稱告訴人作
    勢要打被告之情不符；況被告亦自承：告訴人當時手沒有舉
    起來、腳也沒有抬起來，雙手是握在腰部，距離被告和黃芬
    芳都大約1公尺等情，可見告訴人並無作勢攻擊黃芬芳之動
    作，故被告上開辯解不足採信。被告應係在激烈爭執之下，
    出於攻擊之犯意而出手推告訴人前胸，被告主觀上具有傷害
    之故意，應堪認定。
㈡犯罪事實一㈡部分
　　訊據被告黃明勝對其於上述犯罪事實一㈡所示時、地，持鋁
    製球棒毆打告訴人身體多處，致告訴人因而受有左側下背部
    挫傷、右肩、雙側上臂、前臂、左肘、雙側大腿、膝部、小
    腿挫傷、右側前臂、足部擦傷等傷害之事實，坦承不諱，核
    與證人即告訴人黃怡嘉證述情節相符（警卷第15至17頁、偵
    卷第13至14頁），並有告訴人之衛生福利部台南醫院新化分
    院109年11月20日受理家庭暴力事件驗傷診斷書1份在卷可按
    （警卷第21至22頁），被告上開自白核與事實相符，被告此
    部分傷害犯行堪以認定。
  ㈢綜上所述，被告如犯罪事實一㈠、㈡所示之傷害犯行，事證明
    確，均堪認定，均應依法論科。
二、論罪科刑：
    按家庭暴力，係指家庭成員間實施身體或精神上不法侵害之
    行為；家庭暴力罪，則指家庭成員間故意實施家庭暴力行為
    而成立其他法律所規定之犯罪，家庭暴力防治法第2條第1款
    、第2款分別定有明文。查本件被告為告訴人之舅舅，彼等
    具有家庭暴力防治法第3條第4款所定之家庭成員關係，而被
    告對告訴人所為傷害犯行，係屬家庭成員間實施身體上不法
    侵害之行為，即為家庭暴力防治法之家庭暴力，且構成刑法
    之傷害罪名，因家庭暴力防治法對此並無刑罰規定，應依刑
    法規定論處。是核被告所為，均係犯刑法第277條第1項之傷
    害罪。被告所為上開二次傷害犯行，犯意各別，行為互異，
    顯係基於個別犯意為之，應予分論併罰。
參、駁回上訴之理由
一、原判決以被告犯行事證明確，並審酌被告與告訴人為甥舅關
    係，竟未知尊重他人之身體法益，僅因細故爭執即為本案二
    次傷害告訴人之犯行，致告訴人分別受有上述傷害，且僅坦
    承部分犯行，迄今仍未與告訴人達成和解之犯罪動機、手段
    、犯罪之危害程度、犯後態度，及其自述之家庭、經濟生活
    狀況等一切情狀，就犯罪事實一㈠部分量處拘役35日，就犯
    罪事實一㈡部分量處有期徒刑3月，並均諭知如易科罰金，以
    新臺幣1000元折算1日，核其認事用法並無不當，量刑亦屬
    妥適。
二、被告上訴除以前開辯解否認犯罪事實一㈠所示之傷害犯行外
    ，並以其無前科，素行良好，係因關心母親故與告訴人發生
    鬥毆為由，指摘原判決量刑過重。惟查：
　㈠被告就犯罪事實一㈠否認犯罪之辯解，何以均不可採，業經本
    院論述如前，被告以此指摘原判決認定不當，此部分上訴並
    無理由。
　㈡按量刑是否正確或妥適，端視在科刑過程中對於各種刑罰目
    的之判斷權衡是否得當，以及對科刑相關情狀事證是否為適
    當審酌而定。按刑罰之適用，乃對被告侵害法益之惡害行為
    ，經非難評價後依據罪責相當性原則，反應刑罰應報正義、
    預防目的等刑事政策所為處分。原判決已明列考量被告僅因
    細故爭執，即為本案傷害告訴人之犯行之犯罪動機，告訴人
    所受之傷害，被告否認部分犯行，尚未與告訴人達成和解之
    犯後態度，及被告所述之家庭經濟、生活狀況等情狀分別量
    處被告拘役35日、有期徒刑3月，並均諭知易科罰金之折算
    標準，業已就刑法第57條所列各款情狀加以考量，於該規定
    無違，既未逾越法定刑度，復未濫用自由裁量權限而有輕重
    失衡之處，或有違反比例原則、平等原則之情，且已就被告
    上訴所執犯罪動機量刑因素加以考量，難認有何過重情事。
    被告上訴意旨主張原審量刑過重云云，自無理由，此部分上
    訴亦應予駁回。
　㈢綜上所述，被告上訴無理由，應予駁回。
本案經檢察官黃信勇提起公訴，檢察官章京文到庭執行職務。
據上論斷，應依刑事訴訟法第368條，判決如主文。
中　　華　　民　　國　　110 　年　　10　　月　　12　　日
                  刑事第五庭    審判長法  官  蔡廷宜
                                      法  官  翁世容
                                      法  官  林坤志
以上正本證明與原本無異。
如不服本判決應於收受送達後20日內向本院提出上訴書狀，其未
敘述上訴理由者，並得於提起上訴後20日內向本院補提理由書（
均須按他造當事人之人數附繕本）「切勿逕送上級法院」。
　　　　　　　　　　　　　　　　　　　書記官  凌昇裕
中　　華　　民　　國　　110 　年　　10　　月　　12　　日
附錄法條：
中華民國刑法第277條
傷害人之身體或健康者，處5年以下有期徒刑、拘役或50萬元以
下罰金。
犯前項之罪，因而致人於死者，處無期徒刑或7年以上有期徒刑
；致重傷者，處3年以上10年以下有期徒刑。